台灣新竹地方法院刑事判決　　　　　　　　　　　　　九十一年度易字第三八七號
　　公　訴　人　臺灣新竹地方法院檢察署檢察官
　　被　　　告　丁○○
右列被告因詐欺案件，經檢察官提起公訴（九十年度偵字第一四一號），本院判決如
左：
    主      文
丁○○共同意圖為自己不法之所有，以詐術使人將本人之物交付，累犯，處有期徒刑
陸月，如易科罰金，以參佰元折算壹日。
扣案之嘉義馬戲團公演海報乙張沒收。
    事      實
一、丁○○曾因侵占案件，經臺灣臺北地方法院於民國八十五年八月二十二日判處有
    期徒刑一年確定，於八十七年二月十四日假釋期滿執行完畢，猶不知悔改，其於
    八十七年七月間原在甲○○（另由臺灣臺北地方法院刑事庭審理中）所開設之盟
    泰國際事業有限公司（下稱盟泰公司）任職，嗣於八十七年十二月間，盟泰公司
    因前所籌備亞運紀念金幣銷售業務獲利不佳，公司無法繼續營運，丁○○即於八
    十七年十二月二十日左右離職，詎於八十八年一月中旬，甲○○邀其共同合作，
    丁○○因迄未謀獲工作，且盟泰公司尚未將離職前之薪水給付完畢，明知盟泰公
    司並未取得教育部許可在臺灣地區任何地方舉辦馬戲團表演，竟與甲○○及戊○○（業經臺灣新竹地方法院八十八年度易字第七九六號、臺灣高等法院八十九年
    度上易字第四二二一號判處有期徒刑一年確定）三人，共同意圖為自己不法之所
    有，基於犯意之聯絡與行為之分擔，由戊○○先於八十八年一月底，透過不知情
    的友人徐金龍介紹認識新竹縣竹東鎮代表會主席丙○○後，即以盟泰公司之名義
    向丙○○佯稱該公司欲與其合作主辦「一九九九世界金牌明星馬戲團巡迴公演」
    在新竹地區之售票演出事宜，且該馬戲團在嘉義地區的演出已獲教育部許可，新
    竹地區將是第二場表演等語，並拿出「一九九九世界金牌明星馬戲團巡迴公演」
    在嘉義地區演出的海報及預售票給丙○○觀看以取信丙○○，致丙○○不疑有他
    ，認為與丁○○等人合作後必有利可圖，遂找其友人乙○○合夥，由乙○○具名
    ，雙方五人一同於同年二月五日，在新竹縣竹東鎮代表會內簽訂合約書，約明「
    一九九九世界金牌明星馬戲團巡迴公演」在新竹地區之演出日期為八十八年二月
    二十五日至同年三月二日，一日三場表演，演出地點在新竹縣竹北市，並約定由
    盟泰公司提供大、小宣傳海報與門票設計（不含印刷）、節目演出內容、演出申
    請及帳蓬搭建等相關事宜，丙○○及乙○○二人則須支付盟泰公司每日新台幣（
    下同）五十萬元的演出費用，並應負責廣告宣傳、門票印刷、販售與租借演出場
    地等事宜及費用支出。簽約後，丙○○及乙○○二人隨即在翌（六）日依約交付
    訂金即面額九十萬元的即期支票乙紙予甲○○、戊○○及丁○○等三人收執，甲○○與丁○○持前開支票先行離去，並立即前往銀行兌領完畢，戊○○隨後亦自
    行離去。嗣丙○○、乙○○二人陸續依據合約辦理廣告宣傳、門票印刷、預售與
    租借演出場地等事宜，支付包括宣傳車、招牌等二百八十一萬四千二百元之費用
    ，丙○○、乙○○二人並擬於同年月二十日前往嘉義觀摩上開馬戲團在嘉義地區
    的演出時，始發現上開馬戲團根本未在嘉義地區演出，經與丁○○等三人連繫後
    ，丁○○等一再表示會盡量趕及在新竹地區演出，直至同年月二十四日上午，其
    等始以傳真文件向丙○○、乙○○二人表示演出須延期舉行，但一再拒絕出面說
    明，丙○○、乙○○二人始認有異而報警處理，適丁○○等三人正欲以同一手法
    向羅東地區人士行騙，警方乃循線誘出丁○○等三人，並查知前開馬戲團並未獲
    得教育部許可在臺灣地區任何地方演出，而丁○○等三人至今未退還丙○○、乙○○二人分文訂金，並造成丙○○、乙○○二人達二百九十二萬四千二百元之損
    失（含拆除看板之費用十一萬元）。
二、案經丙○○、乙○○二人訴由新竹縣警察局竹東分局報告臺灣新竹地方法院檢察
    署檢察官偵查起訴。
    理      由
一、訊據被告丁○○固坦承有受甲○○之邀，與甲○○、戊○○三人共同籌辦馬戲團
    ，並曾於前開時日，陪同甲○○及戊○○二人至告訴人丙○○竹東辦公室簽約等
    情事，惟矢口否認有何詐欺犯行，辯稱：其於八十七年七月間，雖曾在甲○○所
    開設之盟泰公司任職，惟因公司籌辦銷售亞運金幣業務營運不佳，而於八十七年
    十二月二十日左右離職，嗣於八十八年一月中旬，甲○○邀約共同籌辦馬戲團，
    其因迄未謀獲工作，且離職時公司並未給付薪資，復因將來獲利可分紅之故即予
    應允，其對馬戲團之籌辦業務並不熟悉，僅係受甲○○之指示，負責馬戲團之申
    請及引進事宜，至對外演出之一切業務，均係甲○○與戊○○共同負責聯繫，又
    甲○○等與告訴人丙○○、乙○○等二人簽約時，其雖有在場，惟告訴人二人交
    付九十萬元支票訂金是日，其並不在場，而系爭馬戲團之申請確實有送件，後來
    因教育部不核准許可，致無法演出，其並未獲得分文利益云云。惟查：
(一)右揭事實，業據告訴人丙○○、乙○○二人於警訊、偵查中、本院八十八年度易
    字第七九六號、臺灣高等法院八十九年度上易字第四二二一號及本院訊問時均指
    訴綦詳，且被告丁○○與共同被告甲○○、羅旭成二人間是如何地一搭一唱、對
    後續準備工作要如何進行等描繪歷歷，甚至在交付支票當天，共同被告戊○○還
    留下陪告訴人二人，由被告丁○○及共同被告甲○○二人前往兌現等，亦據告訴
    人丙○○、乙○○二人於本院八十八年度易字第七九六號、臺灣高等法院八十九
    年度上易字第四二二一號及本院訊問時指稱在卷，且經共同被告甲○○、羅旭成
    二人分別於偵訊中供稱確有與被告丁○○一起和告訴人二人訂約、收取訂金在卷
    ，並有一九九九世界金牌明星馬戲團巡迴公演合約書、支票影本及共同被告甲○○簽收訂金之收據等在卷可憑，而告訴人丙○○、乙○○二人因為相信被告等人
    ，並投下大筆宣傳費用，包括宣傳車、廣告招牌、入場券、看板、電視跑馬燈等
    ，亦有收據八紙附於本院八十八年度易字第七九六號卷及統一發票、第一商業銀
    行存摺類存款取款憑條各一紙附於本院卷可參。復參以，共同被告甲○○於八十
    八年三月二十九日申請狀後附之陳情書陳述事實第三段載明：「１本年（８８）
    二月三日，本人合夥人丁○○與汎美公司簽約，由汎美代理向教育部國際文教處
    申請准演執照。」，此有陳情書附於偵查卷足稽，而共同被告羅旭成亦於本院八
    十八年度易字第七九六號審理時供陳：「丁○○是甲○○公司的總經理。」（見
    本院八十八年度易字第七九六號卷第九十二頁），準此，堪認被告丁○○非僅係
    單約受僱，聽命行事之小職員。是被告丁○○辯稱伊都不知情，僅單純受甲○○
    指示辦理馬戲團之申請事宜，至於對外之業務連繫概由甲○○及戊○○負責，伊
    並未參與，亦未於告訴人交付支票訂金是日在場，並無詐欺云云，顯與事實不符
    。
(二)再者，證人即教育部國際文教處第五科科長黃明芳於偵查中到庭證稱：外國馬戲
    團在臺灣演出因關係到多部門，所以要召集農委會、外交部、警政署等相關單位
    開會決議通過後方可演出，所以申請人最遲要在演出前二個月提出申請，文教處
    第五科是在八十八年二月六日才收到他們的申請函件，但資料根本不全不符合規
    定，有請他們要補正，但沒有補，所以連開審核會議都沒有就不予許可等語（見
    偵查卷第八十四頁背面及八十五頁），亦有證人黃明芳所提出之教育部台（八八
    ）文（五）字第八八Ｏ一五一一一、八八Ｏ一九一七一號函二份附於偵查卷內可
    稽。是以，依證人黃明芳之前開證詞及上開函文之內容足悉，被告丁○○等人於
    八十八年一月底要約告訴人與其等合作舉辦馬戲團時，根本尚未向教育部國際文
    教處提出馬戲團在臺灣演出之申請，遑論可獲准在臺演出，至其等雖於八十八年
    二月一日向教育處提出申請，惟並未檢附相關文件送核，嗣教育部國際文教處於
    同年二月六日收到被告等前開申請函文，隨即於同年月九日發函要求被告等補正
    一切相關文件，是被告等與告訴人等於八十八年二月五日簽約時，除僅向教育部
    國際文教處提出資料不齊備之申請函文外，根本尚未獲得教育部核准演出，而被
    告丁○○供承：當時還要到縣政府申請辦手續，是否會核准還不清楚等語（見本
    院九十一年六月十九日訊問筆錄），詎被告等竟向告訴人等誆稱：嘉義馬戲團之
    演出已獲得教育部核准，新竹的一定沒有問題等語（見偵查卷第六九頁反面及本
    院九十一年八月六日訊問筆錄），而共同被告戊○○亦於本院八十八年度易字七
    九六號訊問時自承：「（問：與丙○○談時，是否告訴他已經取得教育部之許可
    。）有的。」等語（見本院八十八年度易字第七九六號第十八頁）。再參之，共
    同被告甲○○供明其曾於八十四、八十五年間籌辦過馬戲團表演活動，且經教育
    部核准（見偵查卷第九十頁），並有其所提前次馬戲團演出之海報附於偵查卷可
    參，則其豈會不知邀請外國演藝團體或演藝人員來我國演出，應於預定演出日期
    二個月前備齊文件向教育部申請審查及核准，與尚未經核准申請前，不得簽訂正
    式合約、預售及印贈入場券或從事廣告宣傳等相關規定。準據上述，更足徵被告
    丁○○與另被告甲○○、戊○○二人以虛偽不實之詐欺取財犯意已甚明確。綜上
    所述，本件事證已臻明確，被告之犯行洵堪認定，應予依法論科。
二、核被告所為，係犯刑法第三百三十九條第一項之詐欺取財罪。被告與甲○○、戊○○二人間就上開犯行，有犯意之聯絡及行為之分擔，均為共同正犯。末查，被
    告曾因侵占案件，經臺灣高等法院臺中分院判處有期徒刑一年確定，於八十七年
    二月十四日假釋期滿執行完畢，有臺灣新竹地方法院檢察署刑案資料查註紀錄表
    及臺灣高等法院被告全國前案紀錄表各一份在卷足參，其於前案執行完畢後五年
    以內再犯本件有期徒刑以上之罪，為累犯，依刑法第四十七條規定加重其刑。爰
    審酌被告因未覓得工作，且共同被告甲○○於其離職前尚未將薪資給付完畢，為
    求將來有利可圖，竟不惜與另被告甲○○、戊○○等共同欺瞞告訴人，而犯罪後
    只會把責任推給未到案之被告，尚無悔悟之意，而告訴人二人所受之損害甚鉅，
    惟被告已於九十一年十月二十四日與告訴人達成和解，願分期賠償告訴人五十萬
    元，此有和解筆錄在卷可稽，並被告犯罪之動機、目的、手段及被告否認犯行、
    態度不佳等一切情狀，量處如主文所示之刑，並諭知易科罰金之折算標準，以示
    懲儆。至扣案之嘉義馬戲團公演海報乙張係供被告等犯罪所用之物，且為被告等
    所有，業據被告於本院審理時供述：這是我們拿給告訴人等看的，供告訴人等製
    作新竹演出海報時參考之用等語綦詳，應依刑法第三十八條第一項第二款之規定
    宣告沒收；而扣案之新竹馬戲團公演海報乙張則為告訴人等所印製，係告訴人等
    所有，並非被告等所有，此據告訴人等陳明在卷，自無從宣告沒收；另扣案之契
    約書一份，並無證據證明係被告丁○○或共同被告甲○○、羅旭成犯罪或預備供
    犯罪所使用之物，依法不得沒收，併此敘明。
據上論斷，應依刑事訴訟法第二百九十九條第一項前段，刑法第二十八條、第三百三
十九條第一項、第四十七條、第四十一條第一項前段、刑法第三十八條第一項第二款
，罰金罰鍰提高標準條例第一條前段、第二條，判決如主文。
本案經檢察官劉邦繡到庭執行職務。
中      華      民      國    九十一    年     十一     月    二十六    日
                                  臺灣新竹地方法院刑事第二庭
                                      法  官  高  敏  俐
右正本證明與原本無異。
如不服本判決，應於判決送達後十日內向本院提出上訴狀( 應附繕本 )，上訴於
臺灣高等法院。
                                      書記官  賴  寶  合
中      華      民      國    九十一    年     十一     月    二十六    日
附錄本案論罪科刑法條全文：刑法第三百三十九條第一項前段。
刑法第三百三十九條
意圖為自己或第三人不法之所有，以詐術使人將本人或第三人之物交付者，處五年以
下有期徒刑、拘役或科或併科一千元以下罰金。
以前項方法得財產上不法之利益或使第三人得之者，亦同。
前二項之未遂犯罰之。
